臺灣高雄地方法院刑事判決　　　　　　 100年度易字第1644號
公　訴　人　臺灣高雄地方法院檢察署檢察官
被　　　告　孫嘉穗
　　　　　　黃瑞敏
上列被告因傷害案件，經檢察官提起公訴（100 年度偵字第1815
7 號），本院判決如下：
    主  文
孫嘉穗犯傷害罪，處罰金新臺幣壹萬伍仟元，如易服勞役，以新
臺幣壹仟元折算壹日。
黃瑞敏犯傷害罪，處罰金新臺幣壹萬元，如易服勞役，以新臺幣
壹仟元折算壹日。
    事  實
一、孫嘉穗與黃瑞敏原為夫妻關係，於民國99年8 月3 日離婚，
    具有家庭暴力防治法第3 條第1 款所規定之前配偶家庭成員
    關係，2 人於100 年5 月6 日，帶兒子孫○宇及黃瑞敏友人
    簡妙珊前往高雄市苓雅區○○○路441 號文生幼稚園參加慶
    祝母親節大會，當日19時許，活動結束後，黃瑞敏手抱孫○
    宇在幼稚園門口，向孫嘉穗徵詢是否可帶孫○宇外出吃飯，
    遭孫嘉穗拒絕並伸手欲將孫○宇抱回，惟遭黃瑞敏抗拒，兩
    人因而互有拉扯，黃瑞敏為抗拒孫嘉穗將孫○宇抱回，基於
    傷害之犯意，以口咬孫嘉穗之右手，致孫嘉穗右手受有咬傷
    （2 ×1 公分）之傷害，而孫嘉穗得以預見強力拉扯可能致
    黃瑞敏受傷，為將兒子抱回，亦基於傷害之犯意，強力抓扯
    黃瑞敏之雙手，致黃瑞敏之左前臂受有抓擦傷（4 ×2 公分
    、10×2 公分）之傷害。
二、案經孫嘉穗、黃瑞敏訴由高雄市政府警察局苓雅分局移請臺
    灣高雄地方法院檢察署檢察官偵查起訴。
    理  由
壹、證據能力部分
    按被告以外之人於審判外之言詞或書面陳述，除法律有規定
    者外，不得作為證據，刑事訴訟法第159 條第1 項定有明文
    ；又被告以外之人於審判外之陳述，雖不符合同法第159 條
    之1 至第159 條之4 之規定，但經當事人於審判程序同意作
    為證據，法院審酌該言詞陳述或書面陳述作成時之情況，認
    為適當者，亦得為證據。當事人、代理人或辯護人於法院調
    查證據時，知有第159 條第1 項不得為證據之情形，而未於
    言詞辯論終結前聲明異議者，視為有前項之同意，刑事訴訟
    法第159 條之5 亦著有明文。查本判決下列所引用之各該被
    告以外之人於審判外之陳述，核屬傳聞證據部分，因均經當
    事人於法院審判期日中表示無意見，而不予爭執（見本院易
    卷23頁），且迄至言詞辯論終結前亦未再聲明異議，本院審
    酌此等證據資料製作時之情況，尚無違法不當及證明力明顯
    過低之瑕疵，亦認為以之作為證據應屬適當，故揆諸前開規
    定，應認前揭證據資料均例外有證據能力。
貳、實體部分
一、被告黃瑞敏部分
    訊據被告黃瑞敏對於上揭時、地故意以口咬被告孫嘉穗右手
    ，致孫嘉穗右手受有咬傷（2 ×1 公分）之傷害乙情，坦白
    承認（見本院易卷第32頁），核與被告孫嘉穗之供述相符（
    見警卷第2 頁、偵卷第26頁），復有卷附之乃榮醫院100 年
    5 月7 日孫嘉穗診斷證明書乙紙可佐（偵卷第13頁），本件
    事證明確，足認被告黃瑞敏之任意性自白與事實相符，被告
    黃瑞敏犯行，足堪認定，應依法論罪科刑。
二、被告孫嘉穗部分
  (一)訊據被告孫嘉穗矢口否認有何傷害犯行，辯稱：伊與被告黃
    瑞敏互搶小孩時，並未碰觸黃瑞敏之身體，待被告黃瑞敏咬
    伊之手時，伊方推並拉開被告黃瑞敏之雙手，並未抓被告黃
    瑞敏之手云云。
  (二)經查：
  1.被告孫嘉穗、黃瑞敏原為夫妻，已於99年8 月3 日離婚，於
    100 年5 月6 日攜子孫○宇參加文生幼稚園母親節大會，被
    告黃瑞敏於當日19時許，在上開幼稚園門口手抱孫○宇，被
    告孫嘉穗伸手欲將孫○宇抱回，遭被告黃瑞敏拒絕並加以抗
    拒乙節，經被告孫嘉穗自承在卷（見本院易卷第31頁），核
    與被告黃瑞敏之供陳（見偵卷第27頁）、證人即在場之簡妙
    珊證述（見本院易卷第26頁）相符，首堪認定。
  2.另被告孫嘉穗為將孫○宇抱回，因而與被告黃瑞敏互有拉扯
    ，且被告孫嘉穗因而抓傷被告黃瑞敏之手臂，致被告黃瑞敏
    左前臂受有抓擦傷（4 ×2 公分、10×2 公分）之傷害等情
    ，亦經被告孫嘉穗於警詢、偵查時自陳：被告黃瑞敏欲將孫
    ○宇抱去吃飯，因我母親已在家煮好飯，我拒絕並要將孫○
    宇抱回家吃飯，被告黃瑞敏不給我抱，我們就在那邊拉扯，
    被告黃瑞敏之手部傷勢是拉扯之傷痕等語（見偵卷第26、29
    頁），參以被告黃瑞敏亦陳稱：因被告孫嘉穗之母親接到被
    告孫嘉穗之電話後有趕過來，要將孫○宇抱回去，被告孫嘉
    穗就一直推擠我，並且抓傷我等語（見偵卷第27頁），證人
    簡妙珊亦證稱：其原本站在他處，嗣有聽到被告黃瑞敏喊叫
    ，方才走出來並看見被告2 人在爭執，並有看到拉扯的動作
    等語（見本院易卷第24、26頁），而被告黃瑞敏於案發日即
    100  年5 月6 日就診並經診斷結果，左前臂受有抓擦傷（4
    ×2 公分、10×2 公分）之傷害乙節，亦有卷附之乃榮醫院
    100 年5 月6 日黃瑞敏診斷證明書乙紙可佐（偵卷第12頁）
    ，綜上，被告孫嘉穗與被告黃瑞敏既有拉扯動作，衡情，被
    告孫嘉穗為將孫○宇抱回，當可預見被告黃瑞敏或有可能因
    此受有抓擦傷，仍不違其本意強力抓扯，致被告黃瑞敏左前
    臂受有上開所述傷害，被告孫嘉穗當已構成傷害犯行無疑。
  3.被告孫嘉穗固然辯稱：因遭被告黃瑞敏咬伊手臂，方才推被
    告黃瑞敏並有拉到被告黃瑞敏之手，但伊亦未用抓的云云，
    惟就被告確有咬傷被告孫嘉穗右手乙情，固經本院認定如前
    ，然被告孫嘉穗前於偵查時，就伊拉傷被告黃瑞敏之情節，
    則僅述及係於兩人為搶抱孫○宇拉扯之際所為，並未以遭咬
    之事為己辯解有關導致被告黃瑞敏受傷之事，被告遲至審理
    時方以此辯，是否屬實，本有疑問，再者，依被告黃瑞敏所
    述，遭被告孫嘉穗扯傷之時點已在被告孫嘉穗之母親到場之
    後，被告2 人仍然續行拉扯之時方才造成，與被告孫嘉穗上
    開所辯時點，亦有不合，況若被告孫嘉穗如係因遭咬而採取
    一定之防衛行為，理應推開被告黃瑞敏之頭部才是，而非拉
    扯與被告黃瑞敏攻擊部分無關之左前臂，被告所辯，有違常
    情；反之，其時孫○宇係由被告黃瑞敏抱在手中，被告孫嘉
    穗既欲將孫○宇抱回，又遭被告黃瑞敏抗拒，想見被告孫嘉
    穗除將孫○宇往回抱外，應會加強力道抓拉被告黃瑞敏之雙
    手，將之拉開，以解除被告黃瑞敏抱住孫○宇之狀態，應無
    可能如被告孫嘉穗所稱全無抓手之動作，則其前於警、偵時
    及被告黃瑞敏所述，顯較可信，被告孫嘉穗於審理時方才改
    稱因咬方拉開被告黃瑞敏之手，且未抓手云云，當屬臨訟卸
    責之詞，當非可採。
  (三)綜上所述，被告孫嘉穗犯行，事證明確，堪可認定，應依法
    論罪科刑。
三、按家庭暴力防治法所稱家庭暴力，係指家庭成員間實施身體
    或精神上不法侵害之行為；所稱家庭暴力罪，係指家庭成員
    間故意實施家庭暴力行為而成立其他法律所規定之犯罪，家
    庭暴力防治法第2 條第1 項、第2 項分別定有明文。經查，
    被告孫嘉穗、黃瑞敏2 人為前配偶關係，此有戶籍查詢資料
    2 紙可佐（見偵卷第15、16頁）。核被告2 人所為，均係犯
    刑法第277 條第1 項之普通傷害罪，且屬於對家庭成員間實
    施身體上不法侵害之行為，自該當家庭暴力防治法所稱之家
    庭暴力罪。惟因家庭暴力防治法對於家庭暴力罪並無科處刑
    罰之規定，是以僅依刑法傷害罪之規定予以論罪科刑即可。
    爰審酌被告孫嘉穗、黃瑞敏縱對被告黃瑞敏得否攜子用餐乙
    事意見相左，亦應理性討論，不應率意以強力拉扯或以咬人
    方式，以遂已意，惟念及被告孫嘉穗犯後坦承犯行，態度尚
    佳，被告孫嘉穗仍否認犯行，被告2 人之傷勢皆甚輕微，且
    前均無犯罪紀錄，此有被告2 人之臺灣高等法院被告前案紀
    錄表在卷足憑（見本院易卷第37、38頁），素行尚可，暨衡
    酌被告孫嘉穗自陳現每月收入新臺幣（下同）3 萬元，高職
    畢業，家境普通，被告黃瑞敏自陳現無業，高職畢業，家境
    不佳，及其等之犯罪動機、目的、手段及所生損害等一切情
    狀，量處各如主文所示之刑並諭知易服勞役折算標準。
據上論斷，應依刑事訴訟法第299 條第1 項前段，刑法第277 條
第1 項、第42條第3 項前段，刑法施行法第1 條之1 第1 項、第
2條 前段，判決如主文。
本案經檢察官楊瀚濤到庭執行職務。
中    華    民    國   100    年    12    月    28    日
                  刑事第十八庭      法  官  高瑞聰
以上正本證明與原本無異。
如不服本判決應於收受送達後10日內向本院提出上訴書狀，並應
敘述具體理由；如未敘述上訴理由者，應於上訴期間屆滿後20日
內向本院補提理由書（均須按他造當事人之人數附繕本）「切勿
逕送上級法院」。
中    華    民    國   100    年    12    月    30    日
                                    書記官  林修弘
中華民國刑法第277條
（普通傷害罪）
傷害人之身體或健康者，處 3 年以下有期徒刑、拘役或 1 千元
以下罰金。
犯前項之罪因而致人於死者，處無期徒刑或 7 年以上有期徒刑
；致重傷者，處 3 年以上 10 年以下有期徒刑。